【裁判字號】    98,消債更,1073
【裁判日期】    981002
【裁判案由】    聲請更生程序
【裁判全文】
臺灣高雄地方法院民事裁定          98年度消債更字第1073號
聲  請  人  甲○○
上列當事人因消費者債務清理事件聲請更生及保全處分，本院裁
定如下：
    主  文
更生及保全處分之聲請均駁回。
聲請費用由聲請人負擔。
    理  由
一、聲請意旨略以：聲請人有不能清償債務情事，曾依「中華民
    國銀行公會會員辦理消費金融案件無擔保債務協商機制」請
    求共同協商債務清償方案成立，約定自95年7 月起，利率4%
    ，分120 期，每月10日清償新台幣（下同）20,521元，後變
    更協商條件為自98年3 月起，分144 期、利率3%、每月清償
    金額12,937元。聲請人每月薪資收入18,000元，惟每月必要
    之生活費及扶養開支則要19,000元，其負債總額4,354,092
    元，超過資產總額甚多，已入不敷出，於繳納協商款31期後
    毀諾，因該協商有名下房屋抵押債權金融機構星展銀行未參
    與協商，於98年8 月間向最大債權金融機構即星展銀行請求
    協商遭退件，致協商不成立，已無法負擔銀行之還款條件而
    不能清償債務，爰聲請准予更生等語。
二、按「債務人不能清償債務或有不能清償之虞者，得依本條例
    所定更生或清算程序，清理其債務」、自債務人提出協商請
    求之翌日起逾30日不開始協商，或自開始協商之翌日起逾90
    日協商不成立，債務人得逕向法院聲請更生或清算，消費者
    債務清理條例第3 、153 條定有明文。查前揭聲請人與最大
    債權銀行協商不成立之情，已據聲請人陳報本院在卷可稽（
    卷176 頁），是聲請人聲請更生，合於規定，惟是否有協商
    後不可歸責致履行不能而毀諾，或同條例第3 條規定，債務
    人不能清償債務或有不能清償之虞者，而得裁定准許依更生
    程序清理其債務，應另認定。
三、查聲請人在配偶葉銘獨資經營之長鴻企業社任會計，該企
    業社96、97年度營業「淨利」（無成本可扣除）分別為2,02
    8,560 元、1,767, 781元，有年度營利事業所得稅結算申報
    資料（卷183-190 頁）可稽，參酌葉銘之該兩年度個人綜
    合所得申報，除各有每年30萬元薪資收入（與申報資料之薪
    資均同）外，另有來自長鴻企業社之其他收入，總計年度收
    入分別為543,44 3元、406,067 元（國稅局所得資料126-12
    7 頁國稅局所得資料清單），再加計聲請人擔任會計之報酬
    ，聲請人自承每月薪資為18,000元（卷9 頁聲請狀收入說明
    書）等情，則聲請人於呈報狀（卷59頁）自承收入（純益）
    有7 萬元，等於聲請人一家每年有84年萬元收入可供家用，
    可以採信。至申報資料所列之該兩年度費用及損失總額高達
    1, 906,846元、1,661,714 元，對照上揭營業淨利，其費用
    率高達97% 、94% ，以長鴻企業社係經營貨運為業，如此高
    之費用率，有違常情，本院不採。而由於聲請人在配偶為負
    責人之獨資事業工作，且共有現住處高雄市○○區○○街11
    6 號13樓房屋（卷55、128 頁國稅局財產資料清單），配偶
    並無因債務問題聲請更生，故本件聲請人是否有不能清償之
    情，自應與配偶一起按一家每月收入共7 萬元之資力為考量
    ，先此敘明。
四、聲請人稱需扶負擔父親鍾平下、母親吳玉鳳扶養費共4,000
    元（卷67頁，由含聲請人及其兄弟姊妹共4 人分擔扶養），
    查）。惟查鍾平下名下有房屋1 棟、土地5 筆、2001年汽車
    1 部（卷140-142 頁所得及財產歸屬資料清單），藉該車自
    營計程車營生（卷142 頁財產資料清單），而吳玉鳳96、97
    年各有銀行利息所得各27,614元、50,180元（卷143-144 頁
    國稅局清單），如以銀行年利率換算約各有92萬元、167 萬
    元存款，加上名下有高雄市新興區○○○路247 巷33號房地
    及1998年汽車1 部（卷143-145 頁所得及財產歸屬清單），
    均顯示聲請人之雙親非無財力之人，並非不能維持生活而無
    謀生能力之人，在聲請人負債卡債自身難保情況下，依民法
    第1117條至1119條規定下，自無聲請人扶養之必要。至長子
    葉柏霆為95年9 月13日出生（卷134 頁戶籍謄本），屬學齡
    前兒童，花用非大，亦應考量其目前身陷卡債之窘境，是本
    院認應以申報免稅額每名子女每月6,500 元（77000 ÷12）
    為扶養必要費用已足夠。再按聲請人陳報每月必要生活費用
    10,000元（卷9 頁），本院亦以此計算配偶葉晉銘之必要生
    活費，則一家3 口之必要支出應為26,500元（6500+10000 +
    10000） ，可堪認定。
五、按聲請人之擔保債務即其現住處房屋之抵押貸款為2,758,00
    0 元（卷16頁債權人清冊），依所陳每月繳納貸款額為18,0
    00元（卷66頁前置協商說明書），扣除後之第2 次協商成立
    時無擔保債務共為1,562,861 元，每月繳納協商款12,973元
    ，加計必要生活費，聲請人一家3 口每月事實上共支出57,4
    73元（18000+12973+26500） ，以上開每月7 萬元之收入，
    猶有1.2 萬多元可供餘用，如願依變更之協商方案，即分14
    4 期，每月付12,937元之條件履行，顯無毀諾之理，亦無不
    能清償之虞甚明，自與更生條件不合，應駁回其之聲請，爰
    裁定如主文。
六、另聲請人亦具狀聲請保全處分（卷191 頁）。查聲請人並未
    釋明於本院裁定准予更生程序前有何緊急或必要情形，且其
    受執行者為本院98司執全第1783號強制執行程序，僅進行查
    封程序，尚未進行終局之強制執行程序，短期內無遭拍賣變
    價之虞，是顯然欠缺以保全處分停止上開執行程序之緊急或
    必要性。況本件聲請更生亦已駁回如前，故聲請人所為保全
    處分之聲請並無理由，爰併駁回。
中    華    民    國    98    年   10    月    2      日
              民事第三庭    法      官  藍家慶
上為正本係照原本作成
如不服本裁定，應於裁定送達後10日內，以書狀向本院提出抗告
，並繳納抗告費新臺幣1千元
中    華    民    國    98    年   10    月    2      日
                            書  記  官  呂姿儀


司法院資訊處製作；財團法人民間司法改革基金會備份。
